【裁判字號】    88,自,645
【裁判日期】    890830
【裁判案由】    詐欺
【裁判全文】
臺灣高雄地方法院刑事判決                          八十八年度自字第六四五號
    自  訴  人  甲○○○股份有限公司
    法定代理人  丙○○
    自訴代理人  乙○○
    被      告  丁○○
              （原  名
                盧秀春）
右列被告因詐欺案件，經自訴人提起自訴，本院判決如左：
    主  文
丁○○無罪。
    理  由
一、本件自訴意旨略以：被告丁○○於八十八年五月間以電話邀自訴人公司前往燕農
    餐廳與被告洽談供應餐廳所用之海產及肉類等食物，被告當場佯稱經營燕農及高
    雄市政府員工兩家餐廳，每個月所需魚肉等食物量很大，希自訴人供應，雙方並
    約定每月付帳，自訴人公司信以為真，自八十八年六月二日起分別向燕農餐廳及
    高雄市政府員工餐廳送交海產及肉類食品，六、七月份兩家餐廳之貨款各共計為
    三十七萬五千四百三十九元及一萬零二百六十八元，被告收取貨物後分文未付，
    且對自訴人公司之催討貨款置之不理，因認被告涉有刑法第三百三十九條第一項
    之詐欺取財罪嫌。
二、按犯罪事實應依證據認定之，無證據不得推定其犯罪事實；又不能證明被告犯罪
    者，應諭知無罪之判決，刑事訴訟法第一百五十四條、第三百零一條第一項分別
    定有明文。又按刑法第三百三十九條詐欺罪之成立，係以行為人意圖為自己或第
    三人不法之所有，以詐術使人將本人或第三人之物交付或取得利益為要件，而所
    謂以詐術使人交付，必須被詐欺人因其詐術而陷於錯誤，若其所用之方法，不能
    認為詐術，亦不致使人陷於錯誤，即不構成該罪（最高法院四十六年台上字第二
    六０號判例參照）。
三、訊據被告丁○○固不諱言，曾於右揭時地向自訴人訂購餐廳所用之海產、肉類等
    貨物，惟堅決否認有何詐欺犯行，辯稱：因燕巢農會餐廳地點不適合、生意不好
    、成本過高，致無力清償貨款等語。經查，被告除經營燕巢農會餐廳、高雄市政
    府員工餐廳外，並投資食品工廠經營便當外送等業務，及本件交易係透過友人黃
    富枝之介紹方向自訴人公司訂購餐廳所需之海產及肉類貨物，而非主動向自訴人
公司訂貨等節，業據被告與自訴人於本院審理時同陳在卷，並經證人即本件交易
    之介紹人黃富枝證稱：「我之前有經營餐廳的經驗，故主動提議被告與自訴人公
    司訂貨，可以降低成本」、「因我們曾經在盧秀春（即丁○○）燕巢農會的餐廳
    開張沒多久聚餐，我當場主動打電話給自訴人公司，因我知道自訴人公司是大批
    發及工廠，被告若向自訴人公司訂貨，可降低成本，我也是如此告訴被告，被告
    說好，她會向目自訴人公司訂貨，當時來餐廳的人就是在庭上之自訴代理人乙○
    ○，乙○○到被告餐廳時，我在一旁陪他們談，談了一會兒，他們就在談訂貨的
    事宜」等語屬實，並參以自訴代理人乙○○亦陳稱：「我不知被告其它餐廳之經
    營狀況如何，但我想應是經營的不錯，才會經營這麼多個點的餐廳」等語綜合觀
    之，自訴人公司應是在明瞭被告之營業概況並經考量後方允為供貨，是自訴人公
    司是時自無任何因被告施用詐術而陷於錯之情事；又被告於自訴人公司供貨期間
    其餐廳仍繼續營業中，業據訴代理人乙○○陳明在卷，並有燕巢農會八十九年六
    月十二日所出具證明被告於八十八年四月十三日起至八十八年十月十二日止承租
    該農會以經營餐業務之證明書一紙在卷可參，是被告向自訴人公司所訂購之貨物
    確係供其經營餐廳之用；且被告於餐廳因經營不善而結束營業之後仍主動向自訴
    人表示願以其食品廠所用之自動包裝機械抵償貨款，有被告八十八年十月四日致
    自訴人公司之信函一紙附卷可按，此亦為自訴代理人乙○○所是認，而衡諸常情
    ，若被告自始即有詐騙之意，大可於達到目的之後即置之不理，豈有再主動以其
    所有之自動包裝機械抵償貨款之理，益證被告應無不法所有之意圖，而純屬民事
    債務履行之糾葛問題甚明。揆諸前揭說明，被告之行為顯與刑法詐欺取財之構成
    要件未合，實不能僅以被告嗣後因餐廳經營不善導致資力不濟而無法支付自訴人
    公司之貨款，即遽以推認被告自始即有詐欺之犯意，此外復查無其他積極之證據
    足認被告有何自訴人所指之詐欺犯行，既不能證明被告犯罪，爰依法為無罪之諭
    知。
據上論斷，應依刑事訴訟法第三百四十三條、第三百零一條第一項，判決如主文。
本案經檢察官黃俊嘉到庭執行職務。
中      華      民      國    八十九    年      八      月      三十    日
                              臺灣高雄地方法院刑事第三庭
                                  審判長法  官     宋明中
                                         法  官    周志賢
                                         法  官    柯彩燕
右正本證明與原本無異。
如不服本判決，應於判決送達後十日內，向本院提出上訴狀。
                                         書記官    楊真芬
中    華    民    國      八十九      年      九      月      一      日


司法院資訊處製作；財團法人民間司法改革基金會備份。
